【裁判字號】    98,上易,890
【裁判日期】    981225
【裁判案由】    恐嚇
【裁判全文】
臺灣高等法院高雄分院刑事判決         98年度上易字第890號
上  訴  人
即  被  告  甲○○
                      樓
上列上訴人因恐嚇案件，不服臺灣高雄地方法院98年度易字第51
5 號中華民國98年9 月2 日第一審判決（起訴案號：臺灣高雄地
方法院檢察署97年度偵字第29071 號），提起上訴，本院判決如
下：
     主  文
上訴駁回。
     事  實
一、甲○○與址設高雄市左營區○○○路1101巷6 號之「優美營
    造有限公司」（下稱優美公司）負責人乙○○因工程債務糾
    紛，甲○○因而心生不滿，與李文貴（涉犯恐嚇部分業經原
    審判處應執行有期徒刑5 月確定）基於共同之犯意聯絡，分
    別為下列行為：
(一)、甲○○與李文貴共同基於恐嚇他人生命、身體安全之犯意聯
    絡，於民國97年3 月12日，甲○○以其0000000000號及李文
    貴0000000000號等行動電話，接續撥打乙○○0000000000號
    行動電話5 次，於電話中以加害生命、身體、財產之事恐嚇
    稱：「我（甲○○）現在跑路中，要將工程款新臺幣（下同
    ）7 萬元交給我，如果不照辦的話，就要找人到你（乙○○
    ）所經營之營造公司及住處輸贏」，並要乙○○躲好，如果
    被找到就不是這樣，路頭路尾如果有遇到，就不用說了，直
    接拿球棒打了等語，恐嚇乙○○，使乙○○心生畏懼，致生
    危害於安全。
(二)、甲○○與李文貴另共同基於恐嚇他人生命、身體安全之犯意
    聯絡，於97年3 月14日，推由李文貴於同日下午2 、3 時許
    ，至優美公司及乙○○位於高雄市○○區○○路125 號住處
    外，於乙○○住處大門、牆壁及優美公司大門、工程車等處
    ，張貼內容為：「乙○○欠我的7 萬元請儘快處理，不然後
    果自行負責，限2 天，0000000000、0000000000」等語，要
    乙○○與其等聯絡，再於同日晚間7 、8 時許，2 人復接續
    上開恐嚇之犯意，在乙○○上開住處外，由李文貴以加害生
    命、身體、財產之事，以喊話之方式恐嚇稱：「你（乙○○
    ）再不出來，我們就要每天到你家樓下等你，不要讓我（指
    甲○○）遇到，否則要給你斷手斷腳」等語，使乙○○心生
    畏怖，致生危害於安全。
二、案經乙○○訴由高雄市政府警察局左營分局報請臺灣高雄地
    方法院檢察署檢察官偵查起訴。
    理  由
壹、證據能力部分
    按被告以外之人於審判外之陳述，雖不符刑事訴訟法第159
    條之1 至之4 之規定，然經當事人於審判程序同意作為證據
    ，法院審酌該言詞陳述或書面陳述作成時之情況，認為適當
    者，亦得為證據，同法第159 條之5 第1 項定有明文。本判
    決下列所引用之證據，屬被告以外之人在審判外陳述之傳聞
    證據部分，業經被告及檢察官於審理中同意作為證據（本院
    卷第29頁），本院審酌該等傳聞證據作成時之狀況，並無違
    法或不當等不宜作為證據之情形，依前開說明，亦得作為證
    據。
貳、認定犯罪事實所憑之證據及理由
一、訊據被告甲○○矢口否認恐嚇犯行，辯稱：其於97年3 月12
    日以打電話給乙○○時，沒有其他人在場聽聞，又因乙○○
    對其嗆聲，才會與李文貴一起去找乙○○，結果乙○○不在
    又沒有接電話；另李文貴於97年3 月14日前往乙○○之公司
    及住處張貼紙條前，其要求李文貴要將字條內容拿給其看，
    因其怕李文貴亂寫，至於李文貴所張貼之紙條，內容是其在
    第2 次出庭才看到的云云，經查：
(一)、被告及李文貴於97年3 月12日及同年月14日，在上開時、地
    ，以前揭言詞及字條內容之方式恐嚇乙○○之事實，業據證
    人即告訴人乙○○於警詢證稱：甲○○（乙○○於97年3 月
    15日警詢所稱之「林榮松」即被告「甲○○」，參見乙○○
    97年3 月15日及同年4 月23日警詢筆錄）於97年3 月12日15
    時20分，以0000000000號撥打我0000000000號行動電話表示
    ：「我（甲○○）現在跑路中，要將工程款7 萬元交給我，
    如果不照辦的話，就要找人到你（乙○○）所經營之營造公
    司及住處輸贏」，當日甲○○以0000000000號行動電話撥打
    3 次，以0000000000號行動電話撥打2 次，共以電話方式恐
    嚇5 次；另於97年3 月14日，甲○○又在我住處及優美公司
    、工程車張貼紙條，表示7 萬元債務限我2 日內處理，否則
    後果自行負責等語，且甲○○及李文貴當（14）日並對我說
    ：「你（乙○○）再不出來，我們就要每天到你家樓下等你
    ，不要讓我（甲○○）遇到否則要給你斷手斷腳」等語（警
    卷第7-12頁），並有證人乙○○提出其住處大門、牆壁及優
    美公司大門、工程車擋風玻璃遭被告甲○○等人張貼字條之
    照片可稽（警卷第26-30 頁），足見證人乙○○證稱被告及
    李文貴等人於上開時、地，分別以言詞及張貼恫嚇字條等方
    式，對其為恐嚇犯行等情，並非無據。
(二)、又證人即共同被告李文貴就其與被告上開2 日所為恐嚇犯行
    ，於原審證述如下：
  1.就97年3 月12日部分，證人李文貴證稱：我手機號碼是0000
    000000號，甲○○的號碼是0000000000號，97年3 月12日下
    午3 時許，我與甲○○到乙○○位於高雄市○○○路1101巷
    6 號公司外面，甲○○以其電話打給乙○○，而乙○○說他
    在工地，後來因乙○○不願再接電話，將電話接給會計駱小
    姐，駱小姐掛其等電話，後來甲○○有向我借電話使用，電
    話由我撥通後交給甲○○，因為甲○○說乙○○知道他的電
    話號碼不會接，我撥通後有與乙○○講到話，接著就把電話
    交給甲○○，甲○○在電話中向乙○○表示：「你要躲好，
    如果被找到就不是這樣了，路頭路尾如果有遇到，就不用說
    了，直接拿球棒就打了」等語，乙○○就掛斷電話，隔沒有
    多久甲○○再借我的電話打給乙○○，這通電話的內容我沒
    有注意聽，總共甲○○以其0000000000號電話打給乙○○3
    次，再用我的電話打給乙○○2 次等語，核與證人乙○○於
    警詢證稱：甲○○於97年3 月12日，接續以0000000000號行
    動電話撥打3 次及以0000000000號行動電話撥打2 次之方式
    ，接續向其恐嚇5 次等情相符。
  2.另97年3 月14日部分，證人李文貴證稱：我當日有與甲○○
    到優美公司及乙○○住處向乙○○催討工程款，當日沒有見
    到乙○○，但有在乙○○的公司外面還有工程車上張貼討債
    的字條，字條是我當日下午2 、3 點去貼的，字條在我去前
    就寫好了，共貼3 張，這些字條是甲○○交代我寫的，字條
    的內容「乙○○欠我7 萬元，請儘快處理，否則後果自行負
    責，限2 天內，0000000000、0000000000」等語，是甲○○
    要我這樣寫的，要我將這些字條貼在乙○○住處外、公司外
    面及工程車，甲○○交代我寫好字條後拿給他看，我有拿給
    甲○○看，當初甲○○對我說如果乙○○還他7 萬元，他要
    給我3 萬元，所以我就聽甲○○的話去張貼字條，我與甲○
    ○於97年3 月14日晚上7 、8 點有到乙○○住處外，由我喊
    說：「你再不出來，我們就要每天到你家樓下等你，不要讓
    我遇到，否則要讓你斷手斷腳」（臺語）等語，喊的時候甲
    ○○在場等語，亦與證人乙○○於警詢證稱：甲○○等人於
    97 年3月14日在其住處及公司、工程車張貼恐嚇紙條，表示
    7 萬元債務限2 日內處理，否則後果自行負責，並恫稱：再
    不出來，就要每天到我家樓下等我，若遇到我本就要給我斷
    手斷腳等語，大致相符，益見被告與李文貴有於該日對乙○
    ○為上開恐嚇行為無訛。
(三)、再者，被告前因承作乙○○向高雄市政府承攬之工程，嗣乙
    ○○因該工程驗收未通過，遭高雄市政府扣款36萬元，乙○
    ○認為係可歸責於被告之事由而遭扣款，主張損失應由被告
    承擔，經其扣抵原應給付被告之7 萬元，認被告尚應給付其
    29萬元損失，嗣雙方因此發生爭執等情，業據證人乙○○於
    警詢證述明確（警卷第8 頁），並有相關之高雄市政府工務
    局函文、調解成立書、履約爭議調解申請書、工程結算驗收
    證明書及驗收紀錄可參（警卷第31-51 頁），核與被告供稱
    ：乙○○積欠其7 萬元工程款等情，大致相符，足見雙方確
    因工程糾紛而產生嫌隙，因被告認為乙○○蓄意積欠工程款
    不還，且履經催討未果，又適逢其經濟狀況欠佳，於此境況
    ，才於97年3 月12、14日，夥同李文貴至乙○○前揭住處及
    優美公司等地，分別以電話、言詞及張貼恐嚇內容之字條等
    式，對乙○○為上開恫嚇行為，足認被告有以言語等方式恐
    嚇乙○○之動機；又乙○○於97年3 月12、14日遭被告恫嚇
    後，隨即同年月15日至派出所報警尋求處理，有被害人乙○
    ○之警詢筆錄可稽，衡情倘非其因被告上開言詞及字條之恫
    嚇，以其40多歲之男性壯年（53年出生，見警卷第7 頁之年
    籍資料），豈會有如此之舉，再佐以被告亦供稱其於案發時
    亦有回罵乙○○等語（本院卷第48頁），足見被告確有對乙
    ○○為上開恫嚇行為。而「我現在跑路中，要將工程款7 萬
    元交給我，如果不照辦的話，就要找人到你所經營之營造公
    司及住處輸贏」「要躲好，如果被找到就不是這樣了，路頭
    路尾如果有遇到，就不用說了，直接拿球棒打了」「欠我的
    7 萬元請儘快處理，不然後果自行負責，限2 天」「你再不
    出來，我們就要每天到你家樓下等你，不要讓我遇到，否則
    要給你斷手斷腳」等言語，於雙方有工程金錢糾紛之際，依
    常人客觀感受，確有以生命安全威嚇對方之意甚明，故被告
    應有恐嚇之犯意，亦可認定。
(四)、被告為處理其與乙○○之工程債務，以事成之後（索討7 萬
    元）願支付李文貴3 萬元之方式，邀李文貴共犯本件恐嚇犯
    行，李文貴除將其行動電話提供被告撥打恫嚇乙○○外，並
    依被告之指示前往乙○○之住處及優美公司等地，以言詞或
    張貼字條等方式，對乙○○為恫嚇行為，是被告與李文貴就
    上開97年3 月12、14日之恐嚇犯行，具有犯意聯絡及行為分
    擔，亦可認定。至被告聲請傳喚證人李文貴，欲證明其並無
    上開恐嚇犯行云云，惟被告與李文貴本件恐嚇犯行已臻明確
    ，且證人李文貴已在原審進行交互詰問，被告之在場詰問權
    已獲得保障，本院認無再行傳喚之必要，被告此部分聲請應
    予駁回，一併敘明。
二、綜上所述，被告所辯，均係卸責之詞，不足採信。本案事證
    明確，被告上開恐嚇犯行，均堪認定，應依法論科。
、論罪科刑
一、核被告所為，均係犯刑法第305 條之恐嚇危害安全罪。被告
    與李文貴就本件恐嚇危害安全罪犯行，具有犯意聯絡及行為
    分擔，應論以共同正犯。又被告及李文貴於97年3 月12日、
    同年月14日，於同1 日內各有數次對乙○○為恐嚇之行為，
    雖每次恐嚇之內容不同，然其時間密接，應認其各個恐嚇舉
    動僅為全部犯罪行為之一部，且侵害同一法益，各行為難以
    強行分開，以視為數個舉動之接續施行，合為包括之一行為
    予以評價，較為合理，應各論以接續犯而成立一個恐嚇危害
    安全罪；至97年3 月12日、97年3 月14日等2 日恐嚇行為，
    時間則已相隔2 日，難以認定該等相隔2 日之恐嚇行為時間
    具有密接性，自應分論並罰。公訴意旨認被告多次恐嚇行為
    ，均接續為之，自應論以接續犯而僅成立一個恐嚇危害安全
    罪，尚有未恰，併敘明之。
二、原審認被告罪證明確，因而適用刑法第28條、第305 條、第
    41條第1 項前段、第51條第5 款及刑法施行法第1 條之1 之
    規定，並審酌被告與乙○○間雖有債務糾紛，但被告不思以
    法律或其他正當途徑向乙○○索討債務，卻邀集李文貴共同
    以電話、張貼字條或言語等方式恐嚇乙○○，致乙○○心生
    畏懼，並參酌其否認犯行之犯後態度及犯罪所生之危害等一
    切情狀，各量處有期徒刑3 月，並定其應執行有期徒刑5 月
    及諭知以1 千元折算1 日之易科罰金之標準，其認事用法，
    核無不合，量刑亦屬允當。被告上訴意旨否認犯罪，指摘原
    判決不當，為無理由，應予駁回。
肆、同案被告李文貴部分，已經原審判決確定，自不另論列，附
    此敘明。
據上論斷，應依刑事訴訟法第368條，判決如主文。
本案經檢察官孫小玲到庭執行職務。
中    華    民    國    98    年    12    月    25    日
                  刑事第三庭    審判長法  官  莊崑山
                                      法  官  莊松泉
                                      法  官  唐照明
以上正本證明與原本無異。
不得上訴。
中    華    民    國    98    年    12    月    25    日
                                      書記官  黃琳群


司法院資訊處製作；財團法人民間司法改革基金會備份。
